臺灣高等法院刑事裁定　　　　　　　　 94年度交抗字第474號
　　抗　告　人
　　即受處分人　甲○○
右抗告人因違反道路交通管理處罰條例案件，不服台灣士林地方
法院中華民國94年5月31日裁定（94年度交聲字第347號），提起
抗告，本院裁定如左：
    主      文
抗告駁回。
    理      由
一、按汽車駕駛人駕駛汽車肇事，無人受傷或死亡且車輛尚能行
    駛，而不儘速將車輛位置標繪移置路邊，致妨礙交通者，處
    新臺幣六百元以上一千八百元以下罰鍰，道路交通管理處罰
    條例第六十二條第二項定有明文。
二、本件抗告人即受處分人甲○○於民國九十四年二月二十一日
    二十二時十分，駕駛車牌號碼六五五一─DB號自用小客車，
    沿台北市○○○路○段(北向南)直行至肇事處所，被沿台北
    市○○○路○段同向之外線車道行駛車號CM－一一二七號自
    用小客車（未保持安全距離）追撞，經台北市政府警察局士
    林分局交通分隊逕行舉發「汽車駕駛人駕駛汽車肇事，無人
    受傷或死亡且車輛尚能行駛，而不儘速將車輛標繪移置路邊
    ，致妨礙交通」之違規，有台北市政府警察局北市警交大字
    第ACU733253號舉發違反道路交通管理事件通知單在卷可佐
    ，並經原處分機關據此裁處抗告人罰鍰新臺幣六百元，有臺
    北市交通事件裁決所北市裁三字第裁22─ACU733253號違反
    道路交通管理事件裁決書影本附卷可稽。
三、抗告意旨略以：當晚的天候係下大雨，粉筆怎能於雨天劃線
    ? 白色噴漆為高壓力罐不能放置於車上，石頭則等同粉筆不
    但雨天無法劃線，且叫人到哪裡去找石頭，此點經其向處理
    員警、裁決所承辦人及交通大隊等多人詢問，均回答不知道
    及「看來是沒辦法」等等，是處分機關將法條中不可能執行
    的部分，要強加百姓身上處罰，實難令人接受，為此提起抗
    告云云。
四、經查：
  (一)按道路交通管理處罰條例第六十二條第二項之所以規定汽車
    駕駛人駕駛汽車肇事，無人受傷或死亡，車輛尚能行駛時，
    應儘速將車輛位置標繪移置路邊，係考慮既是無人受傷或死
    亡，而車輛尚能行駛，表示車禍情節輕微，並無保留現場之
    必要，雙方均應在標繪清楚車禍雙方之相關位置後，迅速移
    動車輛至路邊，以免妨害交通；若汽車駕駛人在無人受傷或
    死亡而車輛尚能行駛之情形下，仍未移動車輛至路邊，反而
    保留現場而致妨害交通，自應加以處罰。受處分人既係領有
    駕駛執照之駕駛人，其就道路交通管理處罰條例第六十二條
    第二項「汽車駕駛人駕駛汽車肇事，無人受傷或死亡且車輛
    尚能行駛，而不儘速將車輛位置標繪移置路邊，致妨害交通
    者，處新臺幣六百元以上一千八百元以下罰鍰」之規定，自
    應知之甚稔。
  (二)前述規定立法意旨係為避免發生交通事故但無人傷亡且車輛
    尚能行駛之車輛，因未迅速移置路邊而影響其他用路人通行
    之權利，而其標繪之方法，並不拘限一定之形式，只要能標
    明肇事時其車輛之位置即可，此觀上開條文規定之文義甚明
    ，不發生解釋上有誤差或不同認定標準之問題。是以受處分
    人僅須標繪足供肇事鑑定權責機關判定發生交通事故車輛之
    位置以供判明肇事責任即可，並非要求受處分人標繪沒有絲
    毫誤差之精細位置圖，至於其能否以適當之方式，加以標繪
    肇事相關位置，僅為保留存相關肇事責任釐清之證據，縱其
    未為標繪或無法標繪，仍應將車輛移至路邊，以避免對交通
    秩序之妨礙，尚不得因處理員警、裁決所承辦人員及交通大
    隊之人員，無法告知其確切處理方式，而免除法律對其課予
    之義務。
  (三)綜上所述，抗告人上開所辯，尚非可採，本件違規事證明確
    ，原法院認原處分機關據上開規定，裁處抗告人應納罰鍰新
    臺幣六百元，尚無違誤或不當，乃裁定駁回抗告人於原審
    之異議，經核原裁定認事用法，於法尚無不合，抗告人仍執
    上詞指摘原裁定不當，惟有關以粉筆、白色噴漆或石頭標繪
    車輛位置，係原裁定法院於裁定理由中之舉例說明，並非限
    定汽車駕駛人於肇事後僅能以上開方法標繪車輛位置，至於
    汽車駕駛人究竟應如何於肇事後標繪車輛位置，應依個案情
    形及現場之客觀狀況不同而分別處理，尚難一概而論，抗告
    人抗告主張其現實上無法以粉筆、白色噴漆或石頭標繪車輛
    位置，尚有誤會，其執此抗告，尚難認有理由，其抗告應予
    駁回。
據上論結，應依道路交通案件處理辦法第二十六條，刑事訴訟法
第四百十二條，裁定如主文。
中　　華　　民　　國　　94　　年　　7 　　月　　27　　日
                  刑事第七庭審判長法　官  蔡秀雄
                                  法　官  林明俊
                                  法　官  蘇素娥
以上正本證明與原本無異。
不得再抗告。
                                  書記官  何閣梅
中　　華　　民　　國　　94　　年　　7 　　月　　27　　日
